【裁判字號】    95,訴,2842
【裁判日期】    951031
【裁判案由】    毒品危害防制條例
【裁判全文】
臺灣高雄地方法院刑事判決              95年度訴字第2842號
公  訴  人  臺灣高雄地方法院檢察署檢察官
被      告  甲○○
上列被告因違反毒品危害防制條例案件，經檢察官提起公訴（95
年度毒偵字第5799號）及移送併辦（95年度毒偵字第5946號），
本院合議庭裁定由受命法官獨任進行簡式審判程序，茲判決如下
：
    主  文
甲○○施用第一級毒品，處有期徒刑捌月。
    事  實
一、甲○○前於民國87年間，因施用毒品案件，經本院以87年度
    毒聲字第4089號裁定送觀察、勒戒後，因認無繼續施用毒品
    之傾向，於87年12月14日觀察、勒戒執行完畢釋放，並經臺
    灣高雄地方法院檢察署檢察官於87年12月11日以87年度偵字
    第26685 號為不起訴處分確定；復於前開觀察、勒戒執行完
    畢後5 年內，自92年7 月底某日起迄同年8 月3 日凌晨1 時
    許止，連續施用第一級毒品海洛因多次，經本院於93年4 月
    29日，以93年度訴字第618 號判決判處有期徒刑7 月，甫於
    93年5 月31日判決確定。詎其仍不知戒絕毒癮，明知海洛因
    經公告列為毒品危害防制條例第2 條第2 項第1 款之第一級
    毒品，不得非法持有、施用，復基於施用第一級毒品海洛因
    之犯意，自95年6 月11日晚上某時許起迄同年7 月4 晚上某
    時許止，在其所經營位於高雄縣梓官鄉○○○路16巷36號之
    卡拉OK店內，以將海洛因摻入香煙內吸食之方式，施用第一
    級毒品海洛因多次。嗣經臺灣高雄地方法院檢察署觀護人先
    後於95年6 月12日上午10時許及同年7 月5 日下午4 時20分
    許，對甲○○執行受保護管束人定期採集尿液送驗後，始知
    悉上情。
二、案經臺灣高雄地方法院檢察署檢察官偵查起訴及移送併辦。
    理  由
一、按本件被告甲○○所犯係死刑、無期徒刑、最輕本刑為3 年
    以上有期徒刑以外之罪，其於準備程序就前揭被訴事實為有
    罪之陳述，經受命法官告知簡式審判程序之旨，並聽取其與
    公訴人之意見後，本院認無不得或不宜改依簡式審判程序進
    行之處，爰依刑事訴訟法第273 條之1 第1 項、第284 條之
    1 規定，裁定本件由受命法官獨任進行簡式審判程序，合先
    敘明。
二、訊據被告甲○○對於在上揭時、地，以上述方式多次施用第
    一級毒品海洛因之事實坦承不諱（本院卷第57、68、69頁參
    照），且查：
    (一)被告於95年6 月12日上午10時許及同年7 月5 日下午4 時
      20分許所採集之尿液，經送驗結果，均呈嗎啡陽性反應，
      有臺灣檢驗科技股份有限公司95年6 月28日報告編號KＺ00
      0000000000號、95年7 月19日報告編號KＺ000000000000號
      濫用藥物尿液檢驗報告暨尿液檢體監管紀錄表各1 份在卷
      可稽（95年度毒偵字第5799號卷第2 、3 頁、95年度毒偵
      字第5946號卷第2 、3 頁參照）。是被告前揭自白與事實
      相符，應堪採為被告有罪之證據，則被告施用第一級毒品
      海洛因多次之犯行，堪以認定。
    (二)按修正毒品危害防制條例就施用毒品者，祇於「初犯」及
      「5 年後再犯」二種情形，有其追訴條件之限制，即須於
      初犯經觀察、勒戒或強制戒治釋放後，5 年內均無施用毒
      品之行為，始能認其前所實施之觀察、勒戒或強制戒治已
      足遮斷毒癮，而得於5 年後再犯時，再予適用初犯之規定
      ，重行觀察、勒戒等程序。倘5 年內已經再犯，被依法追
      訴處罰，縱其第3 次（或第3 次以上）施用毒品之時間在
      初犯釋放5 年以後，即與「5 年後再犯」之情形有別，且
      因已於「5 年內再犯」，顯見其再犯率甚高，原實施觀察
      、勒戒或強制戒治，已無法收其實效，而無5 年戒斷期之
      存在，自無再經觀察、勒戒及強制戒治之必要，應由檢察
      官逕行起訴（最高法院95年度台非字第59號、第65號判決
      意旨參照）。查被告前於87年間，因施用毒品案件，經本
      院以87年度毒聲字第4089號裁定送觀察、勒戒後，因認無
      繼續施用毒品之傾向，於87年12月14日觀察、勒戒執行完
      畢釋放，並經臺灣高雄地方法院檢察署檢察官於87年12月
      11日以87年度偵字第26685 號為不起訴處分確定；復於前
      開觀察、勒戒執行完畢後5 年內，自92年7 月底某日起迄
      同年8 月3 日凌晨1 時許止，連續施用第一級毒品海洛因
      多次，經本院於93年4 月29日，以93年度訴字第618 號判
      決判處有期徒刑7 月，甫於93年5 月31日判決確定之事實
      ，有臺灣高等法院被告前案紀錄表及本院93年度訴字第61
      8 號判決各1 份在卷足參，則被告於前案經觀察、勒戒執
      行完畢釋放後，於5 年內已經再犯，並經依法追訴處罰，
      雖本案施用毒品之時間在初犯釋放5 年後，惟被告既已先
      於「5 年內再犯」，顯見其再犯率甚高，原實施強制戒治
      已無法收其實效，而無5 年戒斷期之存在，參諸前揭判決
      意旨，自無再經觀察、勒戒及強制戒治之必要，而應由檢
      察官逕行起訴，並由本院依法論科。
三、查海洛因係毒品危害防制條例第2 條第2 項所稱之第一級毒
    品，不得非法持有、施用。核被告甲○○所為，係犯毒品危
    害防制條例第10條第1 項之施用第一級毒品罪。其施用第一
    級毒品前，持有海洛因之低度行為，應為施用之高度行為所
    吸收，不另論罪。按刑事法若干犯罪行為態樣，本質上原具
    有反覆、延續實行之特徵，立法時既予特別歸類，定為犯罪
    構成要件之行為要素，則行為人基於概括之犯意，在密切接
    近之一定時、地持續實行之複次行為，倘依社會通念，於客
    觀上認為符合一個反覆、延續性之行為觀念者，於刑法評價
    上，即應僅成立一罪；學理上所稱「集合犯」之職業性、營
    業性或收集性等具有重複特質之犯罪均屬之。而觀之毒品危
    害防制條例第2 條第1 項規定之「毒品」的定義，可知毒品
    因具有高度之成癮性及濫用性，即一方面因「耐藥性」之影
    響，導致行為人必須逐漸增加施用劑量，方能達成相同效果
    ；他方面則因「生理依賴性」及「心理依賴性」之影響，導
    致行為人對毒品產生強烈渴求，終至不能根絕；準此，施用
    毒品之行為本身，顯然具有反覆性及延續性之特徵，是「施
    用毒品」即屬前揭「於立法已特別歸類具有重複特質」之犯
    罪。查本件被告係基於單一行為決意，自95年6 月11日晚上
    某時許起迄同年7 月4 晚上某時許止，持續施用海洛因未曾
    間斷，而地點亦均在其所經營之卡拉OK店內，是在時、空上
    即具有密接關係；又在該期間，被告亦無中斷犯行、犯意之
    情事，均已據被告陳明；則被告之各該施用第一級毒品犯行
    間，顯係出於反覆、延續施用之單一行為決意至明，從而在
    行為概念上，應評價認係包括一罪之集合犯，較為合理，也
    較符合社會通念；從而，公訴意旨誤被告各次施用毒品犯行
    間，係係成立連續犯，容有未洽，併此敘明。至檢察官移送
    併辦部分，雖未據起訴，惟該部分犯行與已起訴部分，有集
    合犯之包括一罪關係，應為起訴之效力所及，本院自得併予
    審理。爰審酌被告前因施用毒品案件經觀察、勒戒執行完畢
    釋放後，再因施用毒品犯行經判刑確定，竟仍未能徹底戒絕
    毒品，復犯本件施用毒品罪，顯見其無戒毒悔改之意，惟念
    其施用毒品之次數、施用毒品乃自戕一己之身體健康，尚未
    對他人造成危害，且犯後已坦承犯行，態度良好等一切情狀
    ，量處如主文所示之刑，以資懲戒。
據上論斷，應依刑事訴訟法第273 之1 第1 項、第284 條之1 、
第299 條第1 項前段，毒品危害防制條例第10條第1 項，判決如
主文。
本案經檢察官呂乾坤到庭執行職務。
中    華    民    國    95    年    10    月    31    日
                    刑事第四庭  法  官  陳振嘉
如不服本判決，應於判決送達後10日內，向本院提出上訴狀。
以上正本證明與原本無異。
中    華    民    國    95    年    10    月    31    日
                                書記官  顏宗貝
附錄本案判決論罪科刑法條：
毒品危害防制條例第10條第1項
施用第一級毒品者，處6 月以上5 年以下有期徒刑。


司法院資訊處製作；財團法人民間司法改革基金會備份。
